最高法院刑事判決　　　　　　　一○○年度台上字第二八八號
上　訴　人　林順和
選任辯護人　辛武律師　
上列上訴人因偽造文書案件，不服台灣高等法院中華民國九十八
年八月十八日第二審判決（九十七年度上訴字第三二八七號，起
訴案號：台灣士林地方法院檢察署九十四年度偵續字第一七七號
「原判決誤植為九十四年度偵字第四九一三號」），提起上訴，
本院判決如下：
    主  文
上訴駁回。
    理  由
按刑事訴訟法第三百七十七條規定：上訴於第三審法院，非以判
決違背法令為理由不得為之；是提起第三審上訴，應以原判決違
背法令為理由，係屬法定要件；如果上訴理由書狀並未依據卷內
訴訟資料具體指摘原判決不適用何種法則或如何適用不當，或所
指摘原判決違法情事顯與法律規定得為第三審上訴理由之違法情
形不相適合時，均應認其上訴為違背法律上之程式，予以駁回。
本件上訴人林順和關於行使偽造私文書部分之上訴意旨略以：上
訴人以新台幣（下同）二百四十萬元向「開泉實業股份有限公司
」（下稱開泉公司）負責人蘇聖元購買該公司所有車牌號碼００
６６－ＤＥ號賓士自用小客車一輛（下稱系爭賓士車），其中一
百七十萬元付現，餘款七十萬元以上訴人所有之車牌號碼ＤＦ－
１２６６號日產牌休旅車抵扣，因蘇聖元以系爭賓士車之新領牌
照登記書等車籍資料放在同居人陳韻淇處，需暫緩過戶。嗣上訴
人無法取得系爭賓士車之新領牌照登記書等資料，乃於案發當日
至開泉公司拿營利事業登記證影本，並請小姐在「過戶申請書」
、「汽（機）車各項異動登記書」上蓋章後，再持以辦理過戶登
記。本件系爭賓士車買賣，上訴人已付清價款，辦理過戶乃係遲
早之事，上訴人自無需盜蓋開泉公司之印章以辦理過戶，況蘇聖
元於偵查之初亦供稱係將開泉公司事業登記證影本、發票及系爭
賓士車之民國九十三年度汽車燃料使用費繳納通知書等三文件交
付上訴人等語，證人陳韻淇亦供稱開泉公司有不同之印章等語；
則自不能以本件過戶資料上之開泉公司印文與蘇聖元保管之開泉
公司印章不同，即認係上訴人未經同意而盜用持有之開泉公司印
章。至案發當日之開泉公司監視錄影光碟內，雖無開泉公司員工
蓋用公司印章之畫面，但上訴人一再主張該光碟係經剪接，原判
決未予詳查，亦未將監視錄影光碟送請相關單位為鑑定，遽為不
利上訴人之認定，顯有違法等語。
惟查：原判決依憑上訴人坦承案發當日開泉公司員工係拿公司之
事業登記證影本給伊及係伊委託趙譽修辦理系爭賓士車過戶等情
，證人蘇聖元、陳姿萍、林品慧、徐鏡婷（三人均為開泉公司員
工）、趙譽修、黃河龍（二人係辦理系爭賓士車過戶之人）於第
一審審理中之證述，原審當庭勘驗案發日開泉公司之監視錄影光
碟結果，交通部公路總局台北區監理所函送之系爭賓士車過戶資
料等各項證據，詳為說明上訴人有原判決事實欄所載之偽造系爭
賓士車過戶予吳虹靜之過戶資料犯行之認定理由，並就上訴人辯
稱九十三年五月底六月初，蘇聖元即交付蓋好印章之系爭賓士車
過戶資料，案發當日伊前往開泉公司係為了拿取營利事業登記資
料等語，認非可採，予以指駁。又原判決於理由欄亦說明陳姿萍
、林品慧、徐鏡婷均證稱開泉公司印章鎖在保險櫃內，鑰匙由蘇
聖元保管，案發當日沒有在文件上用印等語，核與原審勘驗案發
當日之監視錄影光碟，並無開泉公司員工當日在文件上用印之畫
面相符；復說明本件系爭賓士車之過戶資料上之開泉公司印文與
開泉公司印文不同，但上訴人因之前與開泉公司為本件汽車交易
，開泉公司曾授權上訴人刻印，上訴人係盜用以前持有而尚未返
還之開泉公司印章，偽造系爭賓士車過戶資料所憑證據及認定之
理由（原判決正本第四頁至第五頁）。經核俱與卷內資料相符，
原判決採證認事並無違背證據法則。至蘇聖元於偵查之初雖供稱
將開泉公司之事業登記證影本、發票及系爭賓士車之九十三年度
汽車燃料使用費繳納通知書等三文件交付上訴人等語，但堅指因
上訴人未付清價款，其未同意辦理系爭賓士車過戶，而上訴人亦
坦承與蘇聖元因價款是否付清而有爭執，案發當日係前往開泉公
司要求在過戶資料上蓋章等情，是蘇聖元上開偵查中之供述，並
不足認定其已同意辦理系爭賓士車之過戶登記甚明。另原判決亦
詳為說明經勘驗現場監視錄影光碟，並無發現有剪接情形之理由
（原判決正本第四頁）。上訴意旨係就原審採證認事職權之適法
行使及原判決已明白論斷之事項，重為事實上之爭執，自非適法
之第三審上訴理由。其他上訴意旨，並未依據卷內資料具體指摘
原判決究係如何違背法令，俱非適法之第三審上訴理由。綜上，
應認上訴人關於行使偽造私文書部分之上訴違背法律上之程式，
予以駁回。又本件得上訴之行使偽造私文書部分，其上訴為不合
法，本院由程序上予以駁回，對於原判決認與之有修正前牽連關
係之刑法第二百十四條之使公務員登載不實部分，該罪核屬刑事
訴訟法第三百七十六條第一款之案件，不得上訴於第三審法院，
本院自無從適用審判不可分原則，併為實體上審判；上訴人此部
分之上訴應不合法，併予駁回。
據上論結，應依刑事訴訟法第三百九十五條前段，判決如主文。
中    華    民    國  一○○  年    一    月   十三   日
                      最高法院刑事第五庭
                          審判長法官  林  永  茂  
                                法官  蘇  振  堂  
                                法官  林  立  華  
                                法官  蔡  國  在  
                                法官  陳  春  秋  
本件正本證明與原本無異
                                      書  記  官  
中    華    民    國  一○○  年    一    月   十九   日
                                                      Q